【裁判字號】    89,訴,340
【裁判日期】    890721
【裁判案由】    偽造文書等
【裁判全文】
臺灣臺南地方法院刑事判決                          八十九年度訴字第三四號
    公  訴  人  臺灣臺南地方法院檢察署檢察官
    被      告  甲○○
右列被告因偽造文書等案件，經檢察官提起公訴（八十九年度偵字第二三八七號），
本院判決如左：
    主  文
甲○○連續行使偽造私文書，足以生損害於他人，處有期徒刑拾月。
    事  實
一、甲○○之妹丙○○（起訴書誤載為郭美玲）原向洪武雄租住臺南縣歸仁鄉○○○
    街十七巷二號力漢天廈七樓之一，嗣丙○○搬遷他處，前開處所另由洪武雄借予
    乙○○居住，甲○○竟基於意圖為自己不法之所有，於民國八十七年八月四日清
    晨八時許，持其原保有之前開住宅鑰匙，侵入乙○○住處（侵入住宅部份未據被
    害人乙○○提出告訴），竊取乙○○所有之身分證、土地銀行、第一銀行存摺各
    一本、印章一枚，得手後隨即於當日上午九時十五分許，前往臺南市○○路二八
    號土地銀行臺南分行，基於概括犯意，先填寫取款憑條一紙，並盜蓋乙○○印章
    ，偽造成取款憑條私文書，足以生損害於乙○○及土地銀行帳戶管理之真正，並
    持以向土地銀行承辦人員行使，又因該承辦人員疏於比對印鑑章，未發覺甲○○
    所蓋用之印章與乙○○所存留之印鑑不符，因而陷於錯誤，將黃清文活期存款帳
    戶內之新臺幣（下同）十萬元交付甲○○。甲○○旋即基於同一犯意，以相同手
    法再度偽造填寫三十萬元之取款憑條，並向土地銀行承辦人員行使，意圖再詐領
    三十萬元，惟因該承辦人員發覺有異，經比對印文後發覺印鑑不符，並拒絕付款
    ，甲○○乃趕緊離去而未遂。
二、案經乙○○訴由臺南市警察局第二分局報告臺灣臺南地方法院檢察署檢察官偵查
    起訴。
    理  由
一、訊據被告甲○○於警、偵訊及本院審理時，對於右揭犯行坦承不諱，核與告訴人
    乙○○指述，以及證人即土地銀行承辦人員林志鴻、力漢天廈管理員謝博儒、丙○○證述大致相符，並有攝及被告盜領行為之土地銀行錄影帶翻拍照片二幀、乙○○土地銀行存摺影本、土地銀行取款憑條影本各一紙附卷可參。公訴意旨雖以
    告訴人於警訊中指訴，認定被告係於八十七年八月三日夜間下手行竊，惟被告始
    終堅詞否認於夜間侵入告訴人住宅竊盜，辯稱伊係於同月四日清晨侵入等語，經
    查，告訴人所以指訴被告於八月三日夜間行竊，乃依據其於該日回家睡覺，當晚
    並未住居在臺南縣歸仁鄉○○○街十七巷二號七樓之一，然觀諸告訴人係於八月
    四日上午九時十五分許，經證人林志鴻電話通知，始知其存摺、印章遭竊以及存
    戶遭人盜領之事，足見告訴人於八月四日上午並未返回前址住處，則告訴人所稱
    被告係於八月三日夜間行竊，應係推測之詞，自難作為認定事實之依據，此外，
    本院復查無其他積極證據，足認被告確係於八月三日夜間行竊，就此部份應為有
    利於被告之認定，而以八月四日上午作為被告竊盜之行為時點。本件事證已臻明
    確，被告犯行堪以認定。
二、核被告竊取告訴人之身分證、銀行存摺、印章後，至銀行填寫取款憑條，蓋用所
    竊得之告訴人印章，並向銀行承辦人員行使，使之陷於錯誤，將告訴人帳戶內存
    款交付被告，核其所為，係犯刑法第三百二十條第一項之竊盜罪，第二百十六條
    、第二百十條行使偽造私文書罪，以及第三百三十九條第一項之詐欺取財罪。被
    告盜用告訴人印章，屬偽造私文書之階段行為；其後復持以行使，偽造私文書之
    低度行為又為行使之高度行為所吸收，均不復另論以盜用印章罪、偽造私文書罪
    。而被告之竊盜行為時係八十七年八月四日清晨，已如前述，被告既非於夜間行
    竊，其竊盜行為應成立刑法第三百二十條第一項之竊盜罪，而非公訴意旨所認之
    第三百二十一條第二款之加重竊盜罪。又被告先後二次行使偽造私文書、向土地
    銀行承辦人員詐領存款，其第二次詐領存款行為雖遭承辦人員識破而未遂，然該
    行為均時間緊接，犯構成要件相同之罪，顯均係基於概括之犯意為之，不問其行
    為之既遂、未遂，均應論以連續犯既遂一罪，並加重其刑，公訴意旨漏未論及此
    點，尚有未洽。另其所犯上開竊盜、行使偽造私文書、詐欺三罪間，有方法結果
    之牽連關係，應依牽連犯之規定從一重之行使偽造私文書罪處斷。爰審酌被告竊
    取他人存摺、印章後，持以向銀行盜領存款之犯罪手段，因而造成告訴人、土地
    銀行之損害，以及犯罪後坦承犯行之態度等一切情狀，量處如主文所示之刑，以
    資懲儆。
據上論斷，應依刑事訴訟法第二百九十九條第一項前段，刑法第五十六條、第二百十
條、第二百十六條、第三百二十條第一項、第三百三十九條第一項、第五十五條，罰
金罰鍰提高標準條例第一條前段，判決如主文。
本案經檢察官陳俊秀到庭執行職務。
中    華    民    國      八十九    年      七        月      二十一    日
                              臺灣臺南地方法院刑事第四庭
                                    法  官    吳  坤  芳
右正本證明與原本無異。
如不服本判決，應於判決送達後十日內向本院提出上訴狀( 應附繕本 )。
        書記官    馬  愛  君
中    華    民    國      八十九    年      七        月      二十一    日
附錄本案論罪科刑法條全文：
刑法第三百二十條：
意圖為自己或第三人不法之所有，而竊取他人之動產者，為竊盜罪，處五年以下有期
徒刑、拘役或五百元以下罰金。
意圖為自己或第三人不法利益，而竊佔他人之不動產者，依前項之規定處斷。
前二項之未遂犯罰之。
刑法第二百十條：
偽造、變造私文書，足以生損害於公眾或他人者，處五年以下有期徒刑。
刑法第二百十六條：
行使第二百十條至第二百十五條之文書者，依偽造、變造文書或登載不實事項或使登
載不實事項之規定處斷。
刑法第三百三十九條第一項：
意圖為自己或第三人不法之所有，以詐術使人將本人或第三人之物交付者，處五年以
下有期徒刑、拘役或科或併科一千元以下罰金。


司法院資訊處製作；財團法人民間司法改革基金會備份。
